【裁判字號】    89,台上,5244
【裁判日期】    890831
【裁判案由】    違反懲治盜匪條例
【裁判全文】
最高法院刑事判決                              八十九年度台上字第五二四四號
    上訴人  台灣高等法院高雄分院檢察署檢察官
    被  告  甲○○
右上訴人因被告違反懲治盜匪條例案件，不服台灣高等法院高雄分院中華民國八十九
年六月十四日第二審更審判決（八十九年度上更(二)字第三十七號，起訴案號：台灣高
雄地方法院檢察署八十三年度偵字第一三三九二號），提起上訴，本院判決如左：
    主  文
原判決撤銷，發回台灣高等法院高雄分院。
    理  由
本件原判決以公訴意旨略稱：顏滄海因其岳母焦賴淑月有精神上疾病，懷疑係葉林金
施法術下符咒所致，乃於民國（下同）八十三年六月六日上午，在台南市偕同友人孫
俊傑（已判處傷害罪刑確定）及孫某友人即被告甲○○、王昭和（後者另不起訴處分
確定），由甲○○駕車四人同行欲找葉林金理論，於同日上午十一時卅分許，抵高雄
縣大寮鄉○○路三十九號葉林金住處，四人進入屋內，適葉林金不在，王昭和留在一
樓前廳等候，當時住於二樓之喻陳月娥，在一樓後方與顏滄海、孫俊傑發生口角，顏
滄海、甲○○與孫俊傑三人，竟共同基於傷害之概括犯意聯絡，共同拳打腳踢毆打喻
陳月娥身體受傷，同住二樓之鄭金龍聞聲下樓，又遷怒而共同毆打鄭金龍身體受傷（
被告等傷害部分，業經本院前審論處罪刑確定）。之後孫俊傑回至一樓前廳與王昭和
等候葉林金。顏滄海（此部分亦經判決確定）心有未甘，另行起意上樓劫財，乃與甲
○○共同意圖為自己不法所有之犯意聯絡，由甲○○在一樓後方茶水車附近取得葉林
金屋內之水果刀一把，押住喻陳月娥，顏滄海則以一只破裂玻璃杯，置於鄭金龍頭上
，旋以強暴，顏、陳二人並口出「刀子利，刺人會死」惡言脅迫喻、鄭二人，致使彼
等不能抗拒，同上三樓葉林金房間，經過二樓時，顏滄海又在屋內拿取菜刀一把及螺
絲起子一把，用以撬開葉林金房門，顏滄海持菜刀，甲○○持螺絲起子，撬開衣櫃抽
屜，二人即動手搜取抽屜葉林金所有之現金新台幣（下同）一萬二千元、存款簿二本
、金幣四枚、符咒書一本，得手後，二人又共同基於毀損家具及上開搜劫財物之犯意
聯絡，由甲○○持水果刀在三樓看住喻陳月娥、鄭金龍二人，推由顏滄海持菜刀及螺
絲起子下二樓，先至喻陳月娥房間內，劫取現金一千元，再至二樓另鄭金龍房間內，
以菜刀毀損鄭金龍所有之木質衣櫃，致令不堪使用，而劫取現金三千六百元，及鄭金
龍保管之警棍一支（為陳明忠所有，暫置該處），得手後，上揭財物均由顏滄海處理
。葉林金回到住處後，又加以毆打成傷（此部分已判決確定），始行離去，顏滄海將
盜匪所得現金花用僅剩六百元（已由葉林金領回），存款簿、金幣及警棍均丟棄（警
棍已尋獲由陳明忠領回）。嗣由鄭金龍檢具上述菜刀、水果刀各一把報警而查獲，認
被告甲○○有犯懲治盜匪條例第五條第一項第一款之罪嫌云云，原審審理結果，認不
能證明被告甲○○犯罪，爰撤銷第一審關於被告甲○○盜匪部分不當之科刑判決，改
判諭知被告甲○○無罪，固非無見。
惟按告訴人、證人之陳述有部分前後不符，或相互間有所歧異時，究竟何者為可採﹖
法院仍得本其自由心證予以斟酌，非謂一有不符或矛盾，即應認其全部均為不可採信
，尢以其基本事實之陳述，若果與真實性無礙時，則仍非不得予以採信。查本件被告
甲○○如何與顏滄海持刀共同押被害人喻陳月娥、鄭金龍至樓上房間並共同撬開衣櫃
由顏滄海取走財物等情，業經被害人鄭金龍、喻陳月娥分別於偵審中，指述甚詳，甚
至於原審更二審時，亦指述無異（見更(二)審卷第五十三頁），而被告於警局初訊中亦
坦承顏滄海在拿葉林金財物時在場（見警卷第十八頁背面），又共同被告顏滄海於警
訊中亦供承「……我和甲○○及孫俊傑和喻陳月娥上樓，由我動手撬開抽屜……」（
見警卷第八頁），均足證告訴人等指述被告等強押渠等上樓並撬開抽屜取走財物之基
本事實陳述，並非虛假，被告若與顏滄海間無犯意之聯絡，則其共同強押被害人至樓
上房間之目的為何﹖凡此均與被告應否成立犯罪攸關，殊有詳加究明之必要；又被告
雖與被害人成立和解，惟被害人鄭金龍曾稱：「是有和解書，但顏有雇流氓搶走和解
書，……我一簽好名那流氓就搶走的，至於和解內容稱：甲○○沒有參加不實在，就
是甲○○押我們二人，怎麼會沒有參加，和解書是在高雄一位黃代書事務所內所制作
」（見更(一)卷第六十二頁），實情究何﹖亦待推求，原判決遽依該和解書內容，認本
件盜匪部分與被告甲○○無關，亦嫌速斷。檢察官上訴意旨，執以指摘原判決不當，
非無理由，應認仍有發回更審之原因。
據上論結，應依刑事訴訟法第三百九十七條、第四百零一條，判決如主文。
中      華      民      國    八十九    年      八      月    三十一    日
                              最高法院刑事第二庭
                                  審判長法官  莊  來  成
                                        法官  呂  潮  澤
                                        法官  謝  俊  雄
                                        法官  白  文  漳
                                        法官  蘇  振  堂
      右正本證明與原本無異
                                              書  記  官
中      華      民      國    八十九    年      九      月      五      日


司法院資訊處製作；財團法人民間司法改革基金會備份。
